最高法院刑事判決　　　　　　　　　 111年度台上字第1305號
上　訴　人　紀美華



上列上訴人因傷害案件，不服臺灣高等法院臺中分院中華民國11
0年9月9日第二審判決（110年度上訴字第1158號，聲請簡易判決
處刑案號：臺灣臺中地方檢察署109 年度偵字第6084號），提起
上訴，本院判決如下：
    主  文
上訴駁回。
    理  由
一、按刑事訴訟法第377 條規定，上訴於第三審法院，非以判決
    違背法令為理由，不得為之。是提起第三審上訴，應以原判
    決違背法令為理由，係屬法定要件。如果上訴理由書狀並未
    依據卷內訴訟資料，具體指摘原判決不適用何種法則或如何
    適用不當，或所指摘原判決違法情事，顯與法律規定得為第
    三審上訴理由之違法情形，不相適合時，均應認其上訴為違
    背法律上之程式，予以駁回。
二、本件原審經審理後，認定上訴人紀美華有原判決事實欄（下
    稱事實欄）所載傷害被害人謝宜玲之犯行，因而維持第一審
    關於上訴人犯傷害罪刑部分之判決，駁回上訴人此部分之第
    二審上訴（另犯公然侮辱罪部分，因第一、二審均為有罪之
    認定，業經原審於民國110年9月30日裁定駁回此部分上訴）
    ，已詳敘其所憑證據及認定之理由，俱有卷存證據資料可資
    覆按。
三、按犯罪事實之認定，證據之取捨及其證明力如何，乃事實審
    法院自由判斷之職權，且供述證據之內容雖有參差或出入，
    本許法院依相關證據法則斟酌比較後加以取捨，而僅採其中
    與基本事實相符之一部據以裁判，並排斥與事實不符之其他
    部分，倘其採證認事並未違背證據法則與經驗法則，復已敘
    明其取捨證據之心證理由者，自不得任意指為違法，而執為
    適法之第三審上訴理由。原判決係綜合全案辯論意旨及調查
    證據所得，依憑上訴人所為不利己之供述，證人謝宜玲、（
    在場目擊者）張雅婷及少年田○涵（100年4月生，名字詳卷
    ）分別於警詢、偵查、第一審及原審審理時所為不利於上訴
    人之證詞，佐以如原判決第4至7頁所載之相關證據資料，依
    法認定上訴人有上開傷害之犯行。並就上訴人否認上開犯行
    所執之各項辯解及辯護人為其辯護稱：上訴人係為防衛自身
    所為之反擊，其行為應屬正當防衛云云，如何俱不足採，而
    與上開不利上訴人之證據有所出入部分之證詞，如何不足採
    憑或不足為有利上訴人之認定，亦依卷內證據資料予以指駁
    及說明。復就所確認之事實，敘明互毆係屬多數動作構成單
    純一罪，而互為攻擊之傷害行為，縱令一方先行出手，還擊
    之一方，在客觀上苟非單純對於現在不法之侵害為必要排除
    之反擊行為，因其本即有傷害之犯意存在，自無主張防衛權
    之餘地。倘上訴人僅係因遭謝宜玲出手拉頭髮，為防止謝宜
    玲之攻擊，理應祇用手防護頭部，或以手抓住謝宜玲之手臂
    或手腕以拉開彼此身體之距離即可，然上訴人卻踹踢、攻擊
    謝宜玲之下體，進而與之陷入扭打之狀態，造成謝宜玲受有
    如事實欄所載多處傷勢，足見上訴人出手並非係為防禦、抵
    擋，其出手攻擊謝宜玲，手段亦已超越適當程度而不具必要
    性，顯具有傷害之犯意至明。又觀之證人張雅婷上開證述內
    容，上訴人與謝宜玲倒在地面時，互有抓扯頭髮、以手腳攻
    擊、扭打等情，所證述情節前後一致，且其陳述包含對於上
    訴人及謝宜玲不利之事實並未偏袒於一方，復經具結以擔保
    其證詞之可信性，衡情應無甘冒偽證罪之罪責，設詞構陷上
    訴人或謝宜玲任一方之必要。另就上訴人質疑張雅婷非偵查
    庭應訊之證人乙節，第一審當庭依職權勘驗偵訊錄影光碟，
    並核對在庭張雅婷人別，確認係同一人無訛。且經案發當時
    全程在場見聞之證人即少年田○涵當庭指認偵訊錄影光碟所
    擷取偵查庭內之錄影畫面中坐於最右側者確為張雅婷無誤，
    何況上訴人於偵查中亦供承：張雅婷確實是坐在門口，明明
    有聽到伊等爭執，有看到謝宜玲打伊等語，是第一審到庭應
    訊之張雅婷確為本件之目擊證人無訛，上訴人前開所辯，實
    非可採。至上訴人究否為人口販運防制法第29條所規定之「
    人口販運被害人」及其是否適用「因被販運而觸犯其他刑罰
    或行政罰規定者，得減輕或免除其責任」之規定，因與本件
    無涉，上訴人並非因被販運而為本件傷害犯行，尚認無勘驗
    上訴人所提出錄影光碟內容之必要，甚且綜稽卷內上開證人
    之證詞及相關證據資料，上訴人傷害謝宜玲之事證已臻明確
    ，實無再行調查之必要，故上訴人否認上開犯行及其所辯應
    係卸責之詞，尚不足採信等旨。所為論斷，核與論理法則及
    經驗法則無違，亦無判決理由矛盾、證據調查職責未盡之違
    法。核屬事實審法院採證認事職權之適法行使，自不能任意
    指摘為違法。上訴人上訴至法律審之本院，再泛言請求勘驗
    伊提出之錄影光碟而重為爭論，自難謂已符合法定之第三審
    上訴要件。
四、上訴意旨置原判決之明白論敘於不顧，仍執於原審所辯相同
    各詞而指摘原判決採證不當，且謂：伊係正當防衛、謝宜玲
    刻意製作假傷誣告伊，且與張雅婷均犯偽證罪云云，經核係
    持已為原判決指駁之陳詞再事爭執，或對於事實審法院採證
    認事職權之適法行使，徒憑自己之說詞及持相異評價，任意
    指為違法，或就不影響判決結果之枝節事項，執為指摘，並
    為事實上之爭辯，顯與法律規定得為第三審上訴理由之違法
    情形，不相適合。
五、綜上，應認上訴人本件此部分上訴違背法律上程式，予以駁
    回。
據上論結，應依刑事訴訟法第395條前段，判決如主文。
中    華    民    國   111    年    3     月    30    日
                  刑事第五庭審判長法  官  吳  信  銘  
                                  法  官  何  菁  莪  
                                  法  官  梁  宏  哲  
                                  法  官  蔡  廣  昇  
                                  法  官  沈  揚  仁  
本件正本證明與原本無異
                                  書記官
中    華    民    國   111    年    4     月    11    日